臺灣板橋地方法院交通事件裁定　　　　96年度交聲字第1709號
原處分機關　交通部公路總局臺北區監理所
受處分人即　甲○○
異　議　人
上列異議人因違反道路交通管理處罰條例案件，對於交通部公路
總局臺北區監理所於民國96年10月22日所為之處分（原處分案號
：北監自裁字第裁40－Z1A002126 號），聲明異議，本院裁定如
下：
    主  文
異議駁回。
    理  由
一、原處分意旨略以：異議人即受處分人甲○○，於民國96年6
    月28日14時23分許，駕駛車號DD－4218號自用租賃小客車，
    行經國道一號公路南下33.4公里處，因「行駛高速公路違規
    使用路肩」違規，由內政部警政署國道公路警察局第一警察
    隊汐止分隊執勤警員查獲，依道路交通管理處罰條例第33條
    第1 項第9 款規定，製發公警局交字第Z1A002126 號舉發違
    反道路交通管理事件通知單當場舉發，裁處罰鍰新臺幣（下
    同）4,000 元，並依同條例第63條第1 項第1 款（裁決書漏
    引第1 項第1 款）記違規點數1 點之處分。
二、聲明異議意旨略以：異議人於96年6 月28日14時23分許，從
    五股交流道上高速公路欲南下，因為當時塞車嚴重，從加速
    車道匯入主車道困難，因此才會在路肩上距離稍微長一點，
    而非故意自主車道駛入路肩行駛，況此一路肩亦開放行駛，
    ，為此聲明異議，請求撤銷原處分云云。
三、按汽車行駛高速公路，不遵使用限制、禁止、行車管制及管
    理事項之管制規則而未依規定使用路肩，處汽車駕駛人3,00
    0 元以上6,000 元以下罰鍰，並記違規點數1 點，道路交通
    管理處罰條例第33條第1 項第9 款、第63條第1 項第1 款分
    別定有明文。復按汽車行駛高速公路，不得有在路肩上行駛
    ，或利用路肩超越前車或倒車之行為，高速公路及快速公路
    交通管制規則第9 條第1 項第2 款亦定有明文。又高速公路
    路肩係供執行任務之救護車、消防車、警備車、工程車、救
    濟車及吊車，以及經高速公路管理機關核准，執行檢修或拖
    吊任務之之檢修及拖吊車輛之用，其他車輛尚不得以車道阻
    塞而占用路肩行駛，此由高速公路及快速公路交通管制規則
    第9 條第2 項規定之反面解釋意旨亦足資參照。
四、經查，本件異議人於前揭時、地，駕駛車號DD－5218號自用
    租賃小客車，因有「行使高速公路違規使用路肩」之違規，
    經內政部警政署國道公路警察局第一警察隊汐止分隊執勤警
    員依道路交通管理處罰條例第33條第1 項第9 款，當場攔停
    舉發之事實，有內政部警政署國道公路警察局公警局交字第
    Z1A002126 號舉發違反道路交通管理事件通知單存卷可稽。
    又異議人亦不否認其確有於前揭時間駕車在上揭路段之路肩
    行駛之事實屬實，此有異議人書立之交通違規案件陳述書1
    紙存卷可憑。又高速公路設置路肩，本即供汽車機件故障或
    其他緊急狀況時使用，而屬維護公共利益所必要，且路肩之
    通暢與否，攸關緊急事故之處理，甚且影響重傷、重症患者
    之救援時間，絕非可依駕駛人之片面判斷而可任意使用。是
    以，縱令該處確有異議人所稱因車道會流而塞車之情形，異
    議人亦應及早將車輛駛入正常車道，或在其原行駛車道上等
    候適當時機切入主線車道，而非無視於路面邊線之設置，任
    意駛出路面邊線而行駛於路肩之上。另異議人尚辯稱：此一
    路肩開放行駛云云，然查，本案違規當時並無開放路肩行駛
    ，有國道一號開放路肩之路段、時段表、內政部警政署國道
    公路警察局第一警察隊96年9 月28日公警一交字第09601733
    09號函各1 份附卷可資佐證。綜上，異議人行駛高速公路違
    規使用路肩之事證明確，原處分機關就上開違規事實援引前
    揭規定，裁處異議人罰鍰新臺幣4,000 元，並記違規點數1
    點，於法並無不當，本件異議為無理由，應予駁回。
五、據上論斷，應依道路交通案件處理辦法第19條，裁定如主文
    。
中　　華　　民　　國　　96　　年　　11　　月　　30　　日
                  交通法庭法　官  林淑婷
以上正本證明與原本無異
如不服本裁定應於送達後五日內向本院提出抗告狀
                          書記官  林金良
中　　華　　民　　國　　96　　年　　11　　月　　30　　日
